【裁判字號】    99,聲,214
【裁判日期】    990819
【裁判案由】    聲明異議
【裁判全文】
臺灣臺北地方法院民事裁定               99年度聲字第214號
異  議  人  甲○○
相  對  人  乙○○
上列異議人對於本院提存所民國99年7月22日(99) 取智字第2219
號函所為否准異議人取回本院94年度存字第1471號之提存物之處
分，提出異議，本院裁定如下：
    主  文
本院提存所民國九十九年七月二十二日（九九）取智字第二二一
九號函所為否准異議人取回本院九十四年度存字第一四七一號擔
保提存事件提存物之處分，應予撤銷。
本院九十四年度存字第一四七一號擔保提存事件之提存物，准予
返還異議人。
    理  由
一、異議人異議意旨略以：
  (一)伊前遵本院92年度裁全字第3118號裁定為擔保免為假扣押，
    曾提供新臺幣（下同）112萬元為擔保，並以本院94年度存
    字第1471號提存事件提存在案。茲因本案訴訟已獲全部勝訴
    判決確定，爰聲請返還提存物。
  (二)相對人所提民事請求之內容，包含坐落「台北市○○街118
    巷15弄3號4樓」不動產之損害，其請求權基礎包含不當得利
    、侵權行為之法律關係。雖其主張之金額擴張為808萬元，
    但請求之基礎事實，依然同為：『房地為其出資購買』一事
    。相對人就112萬元之爭執，業經三審判決定讞，異議人已
    全部勝訴確定，提存所實無要求異議人另行尋其他途徑聲請
    返還擔保金之必要。是本院提存所所為99年7月22日（99）
    取智字第2219號函之處分內容尚有未洽，爰具狀聲明異議等
    語。
二、按擔保提存之提存人於提存後，假扣押、假處分所保全之請
    求，其本案訴訟已獲全部勝訴判決確定者，得聲請該管法院
    提存所返還提存物，提存法第18條第1項第5款定有明文，此
    條文雖未明確規定反擔保之提存人得依據原告敗訴判決聲請
    取回提存物，惟解釋上應類推適用該款情形而認為當然包括
    債權人及債務人全部勝訴在內，且債權人亦不發生損害賠償
    之情事，始符合平等原則(司法院第三期、第六期提存業務
    研究會法律問題結論參照) 。故假扣押、假處分所保全之請
    求，其本案訴訟已獲全部勝訴判決確定者，亦應包括債務人
    提供擔保撤銷假扣押或假處分之情形在內。又提存事件屬非
    訟事件，提存人主張原因事實是否合於提存法第9條及其施
    行細則第3條規定審查之範圍，提存所固僅得就形式上之程
    式而為審查，而關乎實體之原因事實，提存所並無審查權，
    惟所謂形式上之審查，應不限於僅得就當事人訴之聲明及判
    決書主文項而為使查，倘依當事人訴狀之主張及判決書理由
    之說明，已足以判斷本案之請求及權利義務之歸屬時，亦難
    謂非屬形式上之審查。
三、經查：
  (一)相對人前主張異議人侵占其台北市○○街118巷15弄3號4樓
    房地(下稱系爭房地)，致受有損害，為保全對異議人民法第
    179條、第184條權利之行使，爰以出資購買系爭房地資金11
    2萬元範圍內，聲請假扣押，經本院92年度裁全字第3118 號
    裁定准對異議人之財產在112萬元範圍內為假扣押，並就異
    議人之財為假扣押執行，異議人則依上開裁定提供反擔保金
    112萬元撤銷扣押執行乙節，業據調取本院92年度裁全字第
    3118號、92年度執全字第1370號等卷宗查明屬實。
  (二)嗣相對人主張異議人未經同意擅自將系爭房地所有權辦理移
    轉登記，系爭房地經法院拍賣，拍定價額808萬元為其損害
    額，依民法不當得利及侵權行為法律關係請求給付808萬元
    ，經本院以93年度重訴字第1464號判決駁回相對人請求，相
    對人不服提起上訴，亦分別經臺灣高等法院97年度重上第44
    4號、最高法院99年度台上字第961號判決駁回相對人之上訴
    而告確定等情，亦據異議人提出民事起訴狀、上開民事判決
    書可稽。
  (三)所謂假扣押之「本案」，係指因假扣押而保全執行所提起之
    給付之訴，其訴訟之當事人、請求標的與所適用之法律關係
    均應相同。異議人於聲請返還系爭提存物時，即檢附本院93
    年度重訴字第1464號請求不當得事件歷審判決及假扣押裁定
    聲請狀，本院提存所自可綜觀上開事證而為形式上之審查，
    並據以得知相對人於系爭假扣押事件所保全之請求為其對異
    議人之系爭房地之不當得利返還請求權及侵權行為損害賠償
    請求權，相對人於聲請假扣押時，雖僅就主張損害額112萬
    元範圍內為請求，但於本案訴訟時就損害金額已擴張請求至
    808萬元(包含原假扣押請求金額112萬元在內)，並依民法不
    當得利返還請求權及侵權行為損害賠償請求權為其訴訟標的
    ，假扣押及本案訴訟之當事人、請求標的及法律關係均屬同
    一，可得知相對人起訴之本案訴訟獲得敗訴判決確定，應可
    認系爭假扣押裁定所欲保全之本案訴訟異議人已獲全部勝訴
    判決確定。本院提存所誤認相對人尚未就損害額112萬元部
    分提起本案訴訟，即不准取回系爭提存物，於法洵有未洽。
四、綜上所述，自系爭假扣押裁定聲請狀、本案訴訟起訴狀、本
    案訴訟判決之事實及理由形式觀之，應認異議人就本案訴訟
    已獲全部勝訴判決確定，類推適用提存法第18條第1項第5款
    規定，應得准其取回系爭提存物。本件異議人聲明異議，為
    有理由。爰由本院將原處分廢棄，自為裁定如主文第2項所
    示。
五、依提存法第25條第1項前段、第26條，裁定如主文。
中    華    民    國    99    年    8     月    19    日
                  民事第一庭    法  官  熊志強
以上正本係照原本作成
如對本裁定抗告，須於裁定送達後10日內向本院提出抗告狀，並
繳納抗告費新臺幣1,000元
中    華    民    國    99    年    8     月    19    日
                                書記官  謝盈敏

司法院資訊處製作；財團法人民間司法改革基金會備份。
